臺灣臺中地方法院宣示判決筆錄　　　　　 95年度訴字第578號
公　訴　人　臺灣臺中地方法院檢察署檢察官
被　　　告　乙○○
指定辯護人　本院公設辯護人子○○
　　　　　　本院公護辯護人未○○
上列被告因常業詐欺案件，於中華民國九十六年四月二十日，在
本院第十四法庭宣示判決，出席職員如下：
審判長法　官　劉逸成
　　　書記官　高勳楠
　　　通　譯　彭勝懋
法官起立朗讀判決主文、犯罪事實要旨、處罰條文、附記事項，
及告以上訴限制、期間並提出上訴狀之法院，且諭知記載其內容
：
一、主    文：
乙○○以犯意圖為自己不法之所有，以詐術使人將本人之物交付
之罪為常業，處有期徒刑壹年參月，緩刑參年。
二、犯罪事實要旨：
緣民國九十一年五月間，庚○○責由甲○○○○蒐集日本生活協
同COOP資料，並於九十一年十一月間，仿日本COOP模式，設立生
活協同行銷股份有限公司（下稱生活協同公司，總公司址設臺中
市○區○○○路七五八號二十六樓，該址原係丑○○所開設之隆
鑽國際企業有限公司【下稱隆鑽公司】），由日籍人士己○○擔
任董事長（原董事長為午○○）、甲○○○○擔任總經理。副總
經理巳○○、協理卯○○負責臺北分公司（址設臺北市松山區○○○路○段一二八號十樓）業務，另一位副總經理丑○○、經理
丁○○則負責臺中總公司業務，負責行政業務，壬○○擔任臺中
總公司督導，負責說明會講授業務，並於九十五年三月底聘請乙○○擔任臺中總公司副總經理顧問，經試用後，同年五月左右正
式聘用。另由辛○負責財務，庚○○負責行銷。庚○○為拓展行
銷業務，而於九十二年六月間，成立生活協同企管有限公司（下
稱生活協同企管公司，址設臺北市○○路○段55號9樓，九十二年
九月初歇業），負責生活協同公司之行銷管理，並聘請癸○○等
協助生活協同公司寅○○編撰生活協同公司之行銷商品型錄。而
戊○○、丙○○則係生活協同公司之董事，丙○○另兼生活協同
公司監察人。辛○、庚○○、甲○○○○、己○○、丑○○、巳
○○、戊○○、丙○○、丁○○、卯○○、壬○○、乙○○、寅
○○、癸○○、辰○○等人，乃共同基於意圖為自己不法所有之
常業詐欺犯意聯絡（生活協同公司、己○○、甲○○○○、庚○○、辛○、戊○○、丑○○、丙○○、丁○○、辰○○，由本院
另行審理），明知依公平交易法之規定，多層次傳銷，其參加人
如取得佣金、獎金或其他經濟利益，主要是基於介紹他人加入，
而非基於所推廣或銷售商品或勞務之合理市價者，不得為之。竟
自九十二年初起，藉由「無店舖物流宅配」加盟代理商從事食、
衣、住、行等商品買賣之名義，利用文宣、媒體廣為宣傳，並對
外偽稱該公司與大潤發量販店、三商行、亞歷山大健身中心等簽
約、結盟，使社會大眾陷於錯誤而加入該公司之經營團隊。生活
協同公司之經營型態，係利用新進之加盟代理商（會員）介紹下
線抽佣，其經營手法如下：１、九十五年第一季（一月至三月）
：生活協同公司推出「致富專案」，新加入之代理商（會員）需
繳交新臺幣（下同）二十二萬元（含授權保證金十四萬元、商品
組合八萬元）後，始可對外吸收下線。其繳款方式採現金或信用
卡交易，刷卡係用「捷報服務股份有限公司」（下稱捷報公司）
名義入帳。生活協同公司對外招攬不特定之代理商，共分為五層
，新加入之代理商於繳款後，即成為第一層（Ａ層），俟其自行
介紹或吸收下線滿五人後，該五名下線即為第二層（Ｂ層），第
一層代理商除可獲得開發補助款三十二萬元（介紹第二層下線獎
金分別為第一位下線獎金四萬元、第二位四萬元、第三位六萬元
、第四位八萬元、第五位十萬元）外，另可獲得「五人行獎」七
萬元，並由公司招待國內五星級「三天二夜兩人同行」之旅遊。
而第二層每名下線於繳款二十二萬元後，亦可介紹或吸收其他下
線成為另一代之第一層，以此類推完成第五層（Ｅ層）時，下線
代理商人數可達七百八十名，Ａ層代理商可領之總獎金達一千五
百八十九萬元（除第二層獎金三十二萬元外，其餘Ｃ、Ｄ、Ｅ層
下線每名下線可抽佣二萬元）２、九十二年第二季（四月至六月
）：甲○○○○、丑○○等人鑑於第一季「致富專案」吸收代理
商績效不彰，乃著手策劃，以架構全國代理商之名義，將全省各
縣市劃分為三十四位聯絡處主任，一七六位區域代表（每位聯絡
處主任下設五位區域代表），並將所有加入之代理商編排「序號
」，以排號方式作為發放獎金之順序。其中「聯絡處主任」必須
一次購買六個代理商（每一代理商為一單位）名額，每單位由第
一季的二十二萬元降為十一萬元（即授權保證金三萬元、商品組
合八萬元），同時將第一季的「致富專案」介紹下線補助款，改
為創業互助款，代理商改稱互助會員。另介紹下線獎金減半（由
致富專案介紹下線獎金四、四、六、八、十萬元，改減為二、二
、三、四、五萬元）計算，凡一次購買六個單位，公司優惠五萬
元，總價金為六十一萬元。購買聯絡處主任權利者，除可享有一
個百位數字以內的「序號」外，每月尚可領事務津貼二萬元，以
及該縣市商品總點數3%的回饋金（由該縣市聯絡處主任均分）。
因條件優渥，約一個月，三十四位聯絡處主任即順利募足，總計
吸收資金達二千零九十四萬元。各縣市「區域代表」則須一次購
買五個單位代理商權利，每單位十三萬元（授權保證金五萬元、
商品組合八萬元），公司優惠四萬元，總價金為五十五萬元。繳
款成為區域代表者，每月可領事務津貼一萬元，以及該縣市商品
總點數4%的回饋金（由該縣市區域代表均分），另享有共同經營
互助款（由公司保留序號十一、十六、十八、二六、三四等五個
序號之創業互助款提撥設立，由各縣市區域代表均分）、區域發
展分配金（各縣市每吸收一名代理商，公司提撥一萬元，由該縣
市所有區域代表均分），計有募足四十七位區域代表，總計吸收
資金達二千五百八十五萬元。）３、九十二年第三季（七月至九
月）：因臺北分公司於九十二年八月份沒有新加入的代理商，該
生活協同公司即於九十二年九月初，推出「生協世界互聯網
CONET PHONE」專案，並將代理商加盟金提高至每單位十九萬九
千八百元，不足者須補繳差額。該專案由該公司總經理甲○○○○負責策劃，由董事戊○○以每台成本八千元，自日本進口約一
百五十台之CONET PHONE，再以每台一萬八千元至二萬元不等價
格出售。另公司強令所有代理商每人至少須購買一台CONET
PHONE，每台售價為一萬八千元，介紹他人購買每台二萬元，每
台可得四千四百元佣金，並佯稱：取得代理商資格（新加入或補
繳差額之原有代理商）於十四天內，開發完成三位CONET PHONE
授權專員（買一台CONET PHONE一萬八千元，另繳二千元登錄費
用，填具授權專員申請書）者，於次月二十五日起，連續十個月
可支領CONET PHONE推展廣告費，每月一萬四千元云云。但有部
分補繳差額之聯絡處主任、區域代表等人，並未取得所購買之
CONET PHONE，亦未領到所謂「一萬四千元」之推展廣告費。生
活協同公司以上開手法吸金，初步估計招募代理商，詐得款項約
八千萬元（確實數額不詳），辛○等人並以此為常業。迨於九十
二年十月三十一日，生活協同公司擅自歇業，多數代理商未領取
任何獎金，始知受騙。
三、處罰條文：
違反公平交易法第三十五條第二項、第二十三條、刑法第十一條
、第二條第一項但書、第三百四十條、第三十三條第五款、第五
十五條、第七十四條第一項，罰金罰鍰提高標準條例第一條前段
。
四、附記事項：
被告乙○○願捐新臺幣二萬元公益捐予博幼基金會。
五、協商判決除有刑事訴訟法第四百五十四條之四第一項第一款
    於本訊問程序終結前，被告撤銷協商合意或檢察官撤回協商
    聲請者；第二款被告協商之意思非出於自由意志者；第四款
    被告所犯之罪非第四百五十五條之二第一項所定得以協商判
    決者；第六款被告有其他較重之裁判上一罪之犯罪事實者；
    第七款法院認應諭知免刑或免訴、不受理者情形之一，及違
    反同條第二項「法院應於協商合意範圍內為判決；法院為協
    商判決所科之刑，以宣告緩刑或二年以下有期徒刑、拘役或
    罰金為限」之規定者外，不得上訴。
六、如有上開可得上訴情形，得自收受宣示判決筆錄送達之日起
    十日內，向本院提出上訴書狀，上訴於第二審法院。
中　　華　　民　　國　　96　　年　　4　　月　　20　　日
                  刑事第十四庭  法  官  劉逸成
                                書記官  高勳楠
上正本證明與原本無異
                                書記官  高勳楠
中　　華　　民　　國　　96　　年　　4　　月　　20　　日
